【裁判字號】    97,易,1570
【裁判日期】    971219
【裁判案由】    詐欺
【裁判全文】
臺灣士林地方法院刑事判決              97年度易字第1570號
公  訴  人  臺灣士林地方法院檢察署檢察官
被      告  丁○○
選任辯護人  張寧洲律師
上列被告因詐欺案件，經檢察官提起公訴（96年度偵字第11592
號、97年度偵字第2218、2476號），本院判決如下：
    主  文
丁○○幫助犯詐欺取財罪，處有期徒刑拾月。
    事  實
一、丁○○明知任何人皆可自行前往金融機構申請開立存摺，並
    無任何困難，一般人無故取得他人金融帳戶使用之行徑常與
    財產犯罪有關，且可得預見將自己之帳戶資料提供他人使用
    ，並同意為他人領取自己帳戶內之款項，可能因此幫助他人
    從事詐欺行為而用以處理詐欺之犯罪所得，致使被害人及警
    方難以追查，竟不違背其本意，仍基於幫助他人詐欺之不確
    定犯意，於民國96年7 月10日將其申辦之元大商業銀行士林
    分行（原為復華商業銀行，下稱元大士林分行）000-000000
    0000000 號帳戶、大眾商業銀行大同分行（下稱大眾大同分
    行）000000000000號帳戶、永豐商業銀行天母分行（原為建
    華商業銀行，下稱永豐天母分行）00000000000000號帳戶提
    供詐欺集團成員使用。
二、嗣該詐欺集團成員即分別假冒檢察官、司法警察等之名義，
    於：（一）同年月12日，以帳戶涉嫌金融問題，須凍結保管
    為由，電話詐使丙○○於同日將新臺幣（下同）200 萬元匯
    至上開元大士林分行丁○○帳戶，丁○○即依詐欺集團成員
    指示，於同日臨櫃提領轉交詐欺集團成員；（二）同年月12
    日，以身分證遭人冒用涉嫌洗錢，須強制凍結資產為由，電
    話詐使甲○○於同日將125 萬元匯至上開大眾大同分行丁○○帳戶，丁○○即依詐欺集團成員指示，於同日臨櫃提領轉
    交詐欺集團成員；（三）同年月13日以積欠電話費須繳納罰
    款，否則凍結財產為由，電話詐使戊○○自三灣郵局匯款98
    萬元至上開永豐天母分行丁○○帳戶，丁○○即依詐欺集團
    成員指示，於同日先臨櫃將該款項全數領出，再將其中92萬
    4640元轉匯至不知情之兆豐國際商業銀行高雄漁港簡易型分
    行呂吉福帳戶，充作中國大陸黃鈺鑾向其購買魚貨之貨款，
    餘款交由詐欺集團成員支配；（四）同年月17日，以購鞋付
    款發生問題為由，電話詐使乙○○於當日至提款機操作後，
    分別遭轉帳5398元、15992 元、13296 元至上開元大士林分
    行丁○○帳戶後，即遭提領一空，乙○○、丙○○、甲○○
    、戊○○始知受騙。
    理  由
一、訊據被告丁○○對於申請開立前開元大士林分行、大眾大同
    分行、永豐天母分行帳戶，及將上開帳戶存摺、印章、金融
    卡等物提供詐欺集團成員使用，並親至銀行臨櫃提領200 萬
    元、125 萬元、98萬元等情，固不否認，惟堅決否認有何幫
    助詐欺犯行，辯稱：其看報紙應徵總機工作，對方稱該工作
    需將其上開銀行存摺影本、印章、金融卡及密碼等物交付，
    並要跑銀行，其並無幫助詐欺之故意等語。
二、經查：
（一）前揭元大士林分行帳號000-0000000000000 號帳戶、大眾
      大同分行帳號000000000000號帳戶、永豐天母分行帳號00
      000000000000號帳戶分別為被告於94年2 月5 日、96年7
      月6 日及94年3 月8 日申請開立乙節，為被告所坦承，並
      有元大士林分行96年7 月30日復士林字字第64號函附開戶
      基本資料、大眾大同分行96年7 月27日 (96) 大同發字第
      34號函所附開戶人基本資料及永豐天母分行96年10月23日
      永豐銀天母分行 (096)字第00009 號函所附開戶資料等在
      卷可稽，堪予認定。
（二）又被害人丙○○、甲○○、戊○○、乙○○分別受詐欺集
      團成員以事實欄二所述之方式詐騙，分別將200 萬元、12
      5 萬元、98萬元、34686 元匯入被告前揭銀行帳戶內等情
      ，亦據證人即被害人丙○○、甲○○、戊○○、乙○○詳
      述在卷，並有臺灣郵政股份有限公司96年10月22日儲字第
      0960729795號函附暨郵政跨行匯款申請書、被害人丙○○
      提出偽造之臺灣臺北地方法院檢察署刑事傳票、強制性資
      產凍結執行書影本各1 紙、被害人甲○○匯款之台新國際
      商業銀行國內匯款回條、被害人戊○○提出之郵政跨行申
      請書影本1 紙、被害人乙○○所提出之中華郵政公司自動
      櫃員機交易明細表3 紙及前開元大士林分行、大眾大同分
      行、永豐天母分行函所附帳戶交易明細資料等在卷可稽。
      嗣被告依詐欺集團成員指示，於96年7 月12日至元大士林
      分行、大眾大同分行、同年月13日至永豐天母分行，分別
      臨櫃提領200 萬元、125 萬元、98萬元，亦據被告坦白承
      認，核與證人何婉甄於偵查中證述、上開被告帳戶交易明
      細資料相符。是被害人丙○○、甲○○、戊○○、乙○○
      確實遭詐騙集團詐騙而陷於錯誤，將各筆款項匯入、存入
      被告之元大士林分行、大眾大同分行、永豐天母分行帳戶
      內，且隨即遭被告、詐騙集團成員提領一空等情，亦足認
      定。
（三）至被告雖以前詞置辯，然衡諸一般社會經驗，應徵工作之
      時，求職公司通常僅要求應徵者交付履歷表及提供相關工
      作經驗證明等文件，縱因匯入薪資而有提供金融帳戶之必
      要者，取得金融機關之帳號即可，殊無將帳戶之存摺、印
      章、提款卡及密碼一併交付之必要；況金融機構存款帳戶
      之存摺、印章、提款卡及密碼，係可供人匯款入帳及自AT
      M 自動提款機提領現金之用之入帳提領工具，前開物品如
      遭人以不法意圖知悉並持有，該人即可以該存款帳戶供他
      人匯款入帳並得以上開存摺、印章、提款卡、密碼逕提領
      帳戶內金額，而發生犯罪集團以其帳戶作為詐欺等財產犯
      罪之取得被害人交付金錢之手段之犯罪結果。惟被告將上
      開銀行帳戶存摺影本、印章、提款卡及密碼交付素未謀面
      之人，復又依對方指示至銀行臨櫃提款，顯與其所稱應徵
      總機工作之內容不符；況且被告自承其當時尚在臺北市立
      聯合醫院上班，每天工作時間為8 小時，採三班制，則其
      有無時間另兼職從事其他工作，亦有可疑，故其所辯稱因
      應徵總機工作而提供銀行帳戶存摺影本、印章、提款卡及
      密碼一節，並不足採。
（四）查被告為成年人，有多年工作經驗，非無一般社會生活經
      驗及判斷能力之人，對提供帳戶有可能供犯罪集團使用等
      情，自難諉為不知。被告猶將上開銀行帳戶之存摺影本、
      印章、提款卡及密碼交付，並依他人指示至銀行臨櫃提領
      200 萬元、125 萬元、98萬元，雖未見其有何參與詐欺被
      害人之行為、或於事後亦分得款項之積極證據，而無從認
      屬本件詐欺取財行為之共同正犯（詳後述），然被告將上
      開銀行帳戶存摺、印章、提款卡及密碼交付他人使用之行
      為，已足彰顯其幫助該他人為包含詐欺取財在內等財產犯
      罪之不確定故意。而嗣後該受被告提供使用帳戶之人，果
      與其他同夥利用以之為向被害人詐欺取財之匯款帳戶使用
      ，被告應負幫助他人為詐欺取財之刑責甚明。
（五）綜上所述，被告所辯顯係事後卸責之詞，委無足取，本件
      事證明確，被告上揭犯行足可認定，均應依法論科。
二、按幫助犯之成立，主觀上行為人須有幫助故意，客觀上須有
    幫助行為，意即需對於犯罪與正犯有共同之認識，而以幫助
    之意思，對於正犯資以助力，而未參與實施犯罪之行為者而
    言。被告所有之上開銀行帳戶之存摺、印章、提款卡及密碼
    資料交付予詐欺集團成員，供其所屬詐騙集團詐騙被害人財
    物，顯係基於幫助他人詐取財物之犯意所為，屬刑法詐欺罪
    構成要件以外之行為。至被告嗣依詐欺集團成員指示至銀行
    臨櫃提款之行為，因當時被害人已將受詐欺款項匯入被告銀
    行帳戶內，詐欺行為已經既遂終了，被告所為之行為尚難認
    屬詐欺之構成要件行為。而被告於偵查中供稱：其領款時有
    人在外監視，領款後交給對方並未取得任何報酬等語（見96
    年度偵字第11592 號偵查卷第62-66 頁），足見被告僅係幫
    助詐欺集團成員提領自己帳戶內之款項，衡情與單純提供提
    款卡供詐欺集團成員自行提領款項之情形並無實質上差異，
    而與有詐欺犯意聯絡之詐欺集團成員經由任務分工持提款卡
    至各地自動櫃員機提領他人帳戶內款項（俗稱「車手」）之
    情形有別。此外，復無證據證明被告與詐欺集團成員間有詐
    欺取財之犯意聯絡，依罪疑為輕原則，應認被告仍屬基於幫
    助詐欺之故意，對於正犯資以助力，附此說明。
三、被告既以幫助他人犯罪之意思而參與犯罪構成要件以外之行
    為，核其所為，係犯刑法第30條第1 項前段、第339 條第1
    項之幫助詐欺取財罪。被告同時以一個提供帳戶之幫助詐欺
    行為，使詐欺集團成員得以為前開4 次詐欺取財行為，係一
    行為觸犯數罪名，為想像競合犯，應依刑法第55條規定從一
    重處斷。被告以幫助他人犯罪之意思而參與犯罪構成要件以
    外之行為，為上開詐欺取財罪之幫助犯，依刑法第30條第2
    項之規定，減輕其刑。爰審酌被告所為助長詐欺集團之猖獗
    ，影響社會、金融秩序正常交易安全，增加被害人尋求救濟
    之困難，並使犯罪之追查趨於複雜，交付銀行存摺之數量、
    被害人受詐欺之金額甚鉅及其等犯罪之動機、目的、手段、
    所生損害暨犯罪後之態度、素行等一切情狀，量處如主文所
    示之刑。
據上論斷，應依刑事訴訟法第299 條第1 項前段，刑法第339 條
第1 項、第30條第1 項前段、第2 項，刑法施行法第1 條之1 ，
判決如主文。
本案經檢察官余秉甄到庭執行職務
中    華    民    國    97    年    12    月    19    日
                  刑事第七庭審判長法  官  劉秉鑫
                                  法  官  黎惠萍
                                  法  官  高雅敏
以上正本證明與原本無異。
如不服本判決應於收受判決後10日內向本院提出上訴書狀，並應
應敘述具體理由。其未敘述上訴理由者，應於上訴期間屆滿後20
日內向本院補提理由書(均須按他造當事人之人數附繕本)「切勿
逕送上級法院」。
                                  書記官  張茹茵
中    華    民    國    97    年    12    月    19    日
附錄論罪科刑法條：
刑法第339 條第1 項：
  意圖為自己或第三人不法之所有，以詐術使人將本人或第三人
  之物交付者，處5 年以下有期徒刑、拘役或科或併科1 千元以
  下罰金。


司法院資訊處製作；財團法人民間司法改革基金會備份。
